臺灣高等法院刑事判決
110年度上訴字第248號
上  訴  人  
即  被  告  張鈿明






選任辯護人  陳宏銘律師（法扶律師）          
上列上訴人即被告因違反毒品危害防制條例等案件，不服臺灣新
竹地方法院107年度訴字第730號，中華民國109年11月12日第一
審判決（起訴案號：臺灣新竹地方檢察署107年度偵字第6877、8
235號），提起上訴，本院判決如下：
    主  文
原判決關於其附表編號1-3、1-4、1-5、1-6、4-1、4-2、4-3部
分撤銷。
甲○○犯附表一編號1至6所示之罪，各處附表一編號1至6本院主文
欄所處之刑。應執行有期徒刑捌月。
甲○○被訴附表二編號1所示販賣第二級毒品罪部分，無罪。
其他上訴駁回。
上訴駁回部分所處之刑，應執行有期徒刑捌年。
    事  實
一、甲○○明知甲基安非他命屬毒品危害防制條例第2條第2項第2
    款所規定之第二級毒品，且經中央衛生主管機關公告列為禁
    藥，依法不得販賣、轉讓，竟分別為下列犯行：
　㈠甲○○基於轉讓禁藥甲基安非他命之犯意，先以其持用門號000
    0000000號之行動電話分別與附表一編號1至6所示之人聯繫
    後，於附表一編號1至6所示時、地，無償轉讓禁藥甲基安非
    他命與各該受讓者施用（轉讓數量均如附表一編號1至6所示
    ）。
　㈡甲○○意圖營利，基於販賣第二級毒品之犯意，先以其持用門
    號0000000000號之行動電話與附表二編號2、3所示之人鄭遠
    偉聯繫後，分別於附表二編號2、3所示之時、地，以各該價
    金販賣第二級毒品甲基安非他命與鄭遠偉（毒品數量、價格
    均如附表二編號2、3所示），並取得如附表二編號2、3所示
    之販毒所得。　
　㈢嗣經警方實施通訊監察，並於民國107年5月9日持檢察官核發
    拘票拘提乙○○、鄭遠偉、黃新港到案，循線查獲上情。
二、案經新竹市警察局移送臺灣新竹地方檢察署檢察官指揮偵查
　　後起訴。
    理  由
甲、審理範圍
    檢察官起訴上訴人即被告甲○○（下稱被告）就起訴書附表所
    示犯行，分別涉犯修正前毒品危害防制條例第4條第2項販賣
    第二級毒品、藥事法第83條第1項轉讓禁藥等罪嫌，經原審
    法院以107年度訴字第730號判決分別就附表編號1-3至1-6、
    2-2至2-3、4-1至4-3（即起訴書附表編號1-3至1-6、2-2至2
    -3、4-1至4-3）部分判處罪刑，就附表編號1-1至1-2、2-1
    、3-1至3-6（即起訴書附表編號1-1至1-2、2-1、3-1至3-6
    ）部分均諭知無罪在案。被告就原判決上開有罪部分提起上
    訴，檢察官則未上訴，則原判決無罪部分已確定。是本院審
    理範圍僅限於被告被訴附表一（即原判決附表編號1-3、1-5
    、1-6、4-1、4-2、4-3）涉犯轉讓禁藥、附表二（即原判決
    附表編號1-4、2-2、2-3）涉犯販賣第二級毒品等罪嫌部分
    ，合先敘明。
乙、有罪部分（附表一編號1至6、附表二編號2、3）
壹、證據能力
一、按被告以外之人於審判外之言詞或書面陳述，除法律有規定
    者外，不得作為證據；又被告以外之人於審判外之陳述，雖
    不符刑事訴訟法第159條之1至第159條之4之規定，而經當事
    人於審判程序同意作為證據，法院審酌該言詞陳述或書面陳
    述作成時之情況，認為適當者，亦得為證據。當事人、代理
    人或辯護人於法院調查證據時，知有第159條第1項不得為證
    據之情形，而未於言詞辯論終結前聲明異議者，視為有前項
    之同意，刑事訴訟法第159條第1項及第159條之5分別定有明
    文。經查，本判決下列所引用被告以外之人於審判外之陳述
    ，檢察官、被告及辯護人對於證據能力無爭執，迄於本院言
    詞辯論終結前均未聲明異議，本院審酌上開證據資料作成時
    之情況，尚無違法不當或證明力明顯過低之瑕疵，亦認為以
    之作為證據應屬適當，爰依上開規定，認前揭證據資料均有
    證據能力。
二、次按除法律另有規定外，實施刑事訴訟程序之公務員因違背
    法定程序取得之證據，其有無證據能力之認定，應審酌人權
    保障及公共利益之均衡維護，刑事訴訟法第158條之4定有明
    文。本案以下所引用之非供述證據，並無證據證明係實施刑
    事訴訟程序之公務員違背法定程序所取得，且經本院於審理
    時合法踐行調查程序，自應認均具有證據能力，得作為證據
    。　　
貳、認定犯罪事實所憑之證據及理由
    訊據被告就附表一編號1至6所示各次轉讓禁藥犯行均坦承不
    諱，然就附表二編號2、3部分，堅決否認有何販賣第二級毒
    品犯行，辯稱：我們幾個朋友一起吸毒，大家都是有來有往
    ，我們是一起合資購買的，沒有販賣毒品牟利云云（見本院
    卷第114、121、214、229頁）云云，辯護人辯稱：證人鄭遠
    偉（下逕稱姓名）證述是我拜託被告幫我拿甲基安非他命等
    語，被告係協助鄭遠偉向他人購買毒品，或與鄭遠偉共同合
    資向他人購買毒品，應論以幫助施用云云（見本院卷第45至
    46、114、230頁）云云。經查：
一、附表一編號1至6所示轉讓禁藥部分（即起訴書附表編號1-3
    、1-5、1-6、4-1、4-2、4-3，原判決附表編號1-3、1-5、1
    -6、4-1、4-2、4-3）：
　　此部分事實，業據被告坦承不諱（見他777卷第182、184、1
    94至196、207頁正反面、208頁反面，訴730卷一第36、152
    頁，訴730卷二第44至47、50至51、54頁，本院卷第121、22
    9頁），核與證人乙○○（見他777卷第7至8、24頁反面至25頁
    ）、黃新港（見他777卷第35頁反面至37、60頁反面）（下
    均逕稱姓名）證述情節相符，並有附表一編號1至6所示各該
    通訊監察譯文1份（見他777卷第17至19、40至41頁）、被告
    、乙○○、黃新港持用之行動電話門號申登資料各1紙（見他7
    77卷第15、47、182頁）、臺灣新竹地方法院107年度聲監字
    第82號通訊監察書1份（見聲拘56卷第6至7頁）在卷可稽，
    足認被告上開自白與事實相符，堪予採信，此部分事實堪以
    認定。
二、附表二編號2、3所示販賣第二級毒品甲基安非他命部分（即
    起訴書附表編號2-2、2-3，原判決附表編號2-2、2-3）：
  ㈠鄭遠偉先後證稱：我與被告以電話事先聯繫，分別於附表二
    編號2、3所示時間、地點，給付金錢並向被告取得甲基安非
    他命完成交易。我們不會在電話中明講毒品，見面才說，就
    像是通訊監察譯文所示用過去聊天方式情形，除了被告以外
    ，我沒有跟其他人買過毒品，我也不知道被告毒品來源。通
    訊監察譯文編號176、178（即附表二編號2）這2次通話是向
    被告以新臺幣（下同）1,000元購買甲基安非他命0.5公克，
    交易時間就是第2通電話結束後不久，地點在被告位在竹北
    市的租屋處，被告將毒品交給我，我給他現金完成交易，「
    酒」就是甲基安非他命的代稱；通訊監察譯文編號180至184
    （即附表二編號3）這5通是我向被告以2,000元購買甲基安
    非他命1公克，交易時間大約是第4通通話結束不久後，地點
    同上，一樣是被告本人將毒品交給我，我給他現金完成交易
    ，但我有反應被告給我的毒品數量實際不足1公克，大概是0
    .7公克。我有一點氣憤打電話找他理論，電話中的「500元
    」好像是我跟被告借的錢，要還他500元等語（見他777卷第
    79、81至83、106頁反面，訴730卷一第156至178頁）。又觀
    諸如附表三編號2所示譯文內容提及「拿酒」、編號3所示譯
    文內容提及「2000元」、「東西」、「秤一下」，已足判別
    指涉甲基安非他命、交易價金、毒品交易需以秤的計量方式
    等節，甚至被告在電話中還提醒鄭遠偉「不要在電話中說這
    些」，實與鄭遠偉上開證述內容相符，足證被告有販賣第二
    級毒品犯行無訛。
  ㈡參以被告辯稱：我是合資購買等語，顯見被告不否認於附表
    二編號2、3所示之時、地，交付各該第二級毒品甲基安非他
    命與鄭遠偉，並收取各該價金等情。堪信被告確於附表二編
    號2、3所示時、地，販賣各該第二級毒品與鄭遠偉，並取得
    各該價金。
　㈢再者，細繹通訊監察譯文編號183、184號所示對話脈絡，鄭
    遠偉應係於編號183號該次通話結束後，即與被告完成毒品
    交易，方於編號184號回電質疑被告交付的毒品數量短少，
    是起訴書記載附表二編號3之交易時間為編號184號通話結束
    後，容有誤會，爰更正如本判決附表二編號3所示。
  ㈣次按販賣毒品者，其主觀上須有營利之意圖，且客觀上有販
    賣之行為，即足構成，至於實際上是否已經獲利，則非所問
    （參照最高法院93年度台上字第1651號判決）。復衡諸我國
    查緝毒品之施用或販賣一向執法甚嚴，對於販賣毒品者尤科
    以重度刑責，又販賣毒品既係違法行為，當非可公然為之，
    亦無公定價格，且容易分裝並增減份量，而每次買賣之價量
    ，可能隨時依雙方關係深淺、資力、需求量及對行情之認知
    、來源是否充裕、查緝是否嚴謹、購買者被查獲時供述購買
    對象之可能風險之評估等情形，而異其標準，非可一概而論
    ，是販賣之利得，誠非固定，除非經行為人詳細供出各次所
    販賣之毒品之進價及售價，且數量俱臻明確外，實難察得其
    交易實情，但販賣毒品係重罪，且毒品量微價高，取得不易
    ，倘若非有利可圖，一般人當無干冒重度刑責而提供毒品給
    他人之可能，是其販入之價格必較售出之價格低廉，而有從
    中賺取買賣差價牟利之意圖及事實，應屬合理之認定，縱使
    販賣之人從價差或量差中牟利方式雖異，其意圖營利之非法
    販賣行為仍屬同一。被告與鄭遠偉並非至親，竟甘冒遭到查
    緝判處重刑之危險，將第二級毒品甲基安非他命販賣與鄭遠
    偉並收取對價，顯見附表二編號2、3所示販賣毒品犯行，對
    被告屬有利可圖始願為之，堪認被告就此部分犯行，有從中
    獲利之意圖甚明。
　㈤被告、辯護人所辯不可採之理由：
　　按買賣係指交易雙方就標的物及價金達成合致，一方出售標
    的物予他方，他方支付價款之交易形式，至於賣方係低價買
    進、高價售出，抑或原價或降價求售，或因互通有無而同價
    撥售，則非所問。倘以營利之意圖交付毒品，而收取對價，
    無論毒販原即持有待交易之毒品，抑或與買方議妥交易後，
    始轉而向上手取得毒品交付買方，亦不論該次交易係起因於
    賣方主動兜售或買方主動洽購，毒販既有營利意圖，即非可
    與單純為便利施用者乃代為購買毒品之情形等同視之，而均
    論以幫助施用毒品罪，二者之辨，主要仍在營利意圖之有無
    ；而認定行為人是否有營利之意圖，當可審酌供需者間接洽
    之情形、該交易如何起始、商議、達成合意，並勞費及風險
    之承擔等客觀情狀，以為判斷之所據（最高法院105年度台
    上字第1282號判決意旨參照）。從而，毒品交易時間、交易
    地點、金額數量之磋商及毒品之實際交付收取現款，既均係
    構成販賣毒品罪之重要核心行為；所謂合資、代購、調貨行
    為是否構成販賣，自應視被告在買賣毒品過程中之交易行為
    特徵而定，即其究係立於賣方之立場，向上游取得貨源後以
    己力為出售之交易，抑或立於買方立場，代為聯繫購買加以
    判斷。若被告接受買主提出購買毒品之要約，並直接收取價
    金、交付毒品予買主，自己完遂買賣的交易行為，阻斷毒品
    施用者與毒品提供者的聯繫管道，縱其所交付之毒品，係其
    另向上游毒販所取得，然其調貨行為仍具有以擴張毒品交易
    而維繫其自己直接為毒品交易管道之特徵，自仍屬於毒品危
    害防制條例所規定之販賣行為，因上游毒販與買主間並無直
    接關聯，無從認係立於買方立場，為買主代為聯繫購買，該
    毒品交易行為，當僅屬被告自己一人之單獨販賣行為。
　　經查：
　⒈觀諸如附表三編號2、3所示通訊監察譯文，被告與鄭遠偉全
    然未提及討論合資購買、各自出資金額、比例等重要事宜，
    僅表示要向被告「買」毒品之事，反而上開譯文中諸如「拿
    酒」、「2000元」、「東西」、「秤一下」等語，實與鄭遠
    偉上開證述係指其欲向被告購買附表二編號2、3所示甲基安
    非他命之時、地、數量、金額相符。
　⒉鄭遠偉固於原審中證稱：我曾載被告、請被告幫忙拿取甲基
    安非他命等語（見訴730卷一第156至178頁），然鄭遠偉證
    稱：時間已久，關於載送被告之時間印象很模糊，不知被告
    有無跟我合資購買毒品，被告只說載送他去找朋友，不知被
    告去找朋友何事，不知被告如何、向何人取得毒品等語（見
    訴730卷一第165至177頁），無從特定鄭遠偉載送被告找朋
    友之時間，無從勾稽與附表二編號2、3之關聯性。況鄭遠偉
    既不知被告購入毒品來源、數量、出資多少、實際有無向其
    賺取利益，被告「代購」行為實已阻斷鄭遠偉（即實際購買
    毒品施用者）與毒品提供者的聯繫管道、被告就取得甲基安
    非他命之管道，取得之甲基安非他命數量及價金要如何分配
    計算，全由被告自行決定，被告具有絕對之獨立決定權力，
    所為核與一般毒品買賣雙方於議定價金後，出賣者交付一定
    數量毒品給買受者相同，具有其自己直接為毒品交易管道之
    特徵，應屬被告自己為賣方之販賣毒品行為，無從認其係立
    於買方即鄭遠偉之立場，代為聯繫購買毒品，或與之合資購
    買毒品。被告、辯護人所執辯解，難認可採。
　⒊被告於警詢、偵查中均未曾供述其與鄭遠偉合資購買毒品相
    關細節，遲至原審及本院審理始改口辯稱係合資購買毒品，
    被告對於案情重要事實前後所述不一致，已難採信，況被告
    迄今僅泛辯稱為合資購毒，未交代合資比例、來源等細節，
    顯見其與辯護人此部分辯稱，均不可採。
三、綜上，本案事證已臻明確，被告附表二編號2、3犯行洵堪認
    定，應依法論科。
參、論罪科刑　　
一、被告行為後，毒品危害防制條例第4條第2項、第17條第2項
    均於109年1月15日修正公布，並於同年7月15日施行。經比
    較修正前、後規定，新法將毒品危害防制條例第4條第2項提
    高有期徒刑及罰金之法定刑上限，另同條例第17條第2項則
    增加須於「歷次」審判中均自白，始得依該條項減輕之要件
    ，新修正之同條例之上開規定皆顯非有利於被告，依刑法第
    2條第1項前段規定比較新舊法，本案應適用修正前毒品危害
    防制條例相關規定處斷。
二、次按甲基安非他命除係毒品危害防制條例所列管之第二級毒
    品，依法不得轉讓外，同時為藥事法第22條第1項第1款規定
    所列管之禁藥，亦不得轉讓，明知為禁藥而轉讓者，藥事法
    第83條第1項並定有罰則。故被告明知甲基安非他命為禁藥
    而轉讓予他人，除成立毒品危害防制條例第8條第2項之轉讓
    第二級毒品罪外，亦構成藥事法第83條第1項之轉讓禁藥罪
    ，此係屬同一犯罪行為而同時有2種法律可資處罰之法規競
    合情形，應依重法優於輕法之原則，擇較重者論處。查毒品
    危害防制條例第8條第2項轉讓第二級毒品罪之法定刑為「6
    月以上5年以下有期徒刑，得併科新臺幣70萬元以下罰金」
    ，而藥事法第83條第1項轉讓禁藥罪之法定刑為「7年以下有
    期徒刑，得併科新臺幣5千萬元以下罰金」，刑度較毒品危
    害防制條例第8條第2項為重；又行政院於98年11月20日修正
    公布「轉讓毒品加重其刑之數量標準」，規定轉讓第二級毒
    品達淨重10公克以上者，依毒品危害防制條例第8條第6項之
    規定加重其刑至2分之1，惟本案無積極證據足認被告轉讓之
    第二級毒品即禁藥甲基安非他命之數量達淨重10公克以上，
    且受轉讓之乙○○、黃新港亦均非未成年人，尚不符毒品危害
    防制條例第8條第6項、第9條加重其刑之規定，揆諸前揭說
    明，自應優先適用藥事法第83條第1項之規定論處（最高法
    院刑事大法庭109年度台上大字第1089號裁定意旨參照）。
三、核被告就附表一編號1至6所為，均係犯藥事法第83條第1項
    之轉讓禁藥罪（共6罪）；就附表二編號2、3所為，均係犯
    修正前毒品危害防制條例第4條第2項之販賣第二級毒品罪（
    共2罪）。被告販賣、轉讓第二級毒品前，分別持有第二級
    毒品之低度行為，為其販賣、轉讓毒品之高度行為所吸收，
    均不另論罪。
四、被告就其所犯販賣第二級毒品罪（共2罪），及轉讓禁藥罪
    （共6罪），犯意各別，行為互殊，應予分論併罰。 　
五、行為人轉讓同屬禁藥之第二級毒品甲基安非他命（未達法定
    應加重其刑之一定數量）予成年人，依重法優於輕法之原則
    ，擇較重之藥事法第83條第1項轉讓禁藥罪論處，如行為人
    於偵查及歷次審判中均自白，仍應適用毒品危害防制條例第
    17條第2項規定減輕其刑（最高法院109年度台上大字第4243
    號裁定意旨參照）。被告就附表一編號1至6各次轉讓禁藥犯
    行，均已坦認而自白犯行，已如前述，均應依修正前毒品危
    害防制條例第17條第2項規定，減輕其刑。
六、按犯罪之情狀顯可憫恕，認科以最低度刑仍嫌過重者，得 
    酌量減輕其刑，刑法第59條定有明文。該條所規定之酌量減
    輕其刑，係裁判上之減輕，必以犯罪之情狀可憫恕，認為宣
    告法定最低度之刑猶嫌過重者，始有其適用。如別有法定減
    輕之事由，應先依法定減輕事由減輕其刑後，科以最低刑度
    ，猶嫌過重時，始得為之（最高法99年度台上字第5999號、
    100年度台上字第744號判決意旨參照）。查轉讓禁藥罪之法
    定本刑為7年以下有期徒刑，最輕得量處2月有期徒刑，雖不
    得易科罰金，但屬得易服社會勞動之刑度，顯然並無科以最
    低刑度猶嫌過重之情形。辯護人請求就轉讓禁藥部分，依刑
    法第59條再減輕其刑云云（見本院卷第48至51頁），恐有誤
    解，亦不可採。
肆、撤銷改判之理由（附表一編號1至6部分）
一、原審認被告有如附表一編號1至6所示轉讓禁藥犯行，並依法
    論罪科刑，固非無見，惟原審未依修正前毒品危害防制條例
    第17條第2項規定予以減刑，尚有未洽，又未扣案供被告就
    附表一編號1至6所示犯罪聯絡所用之物即門號0000000000號
    手機1支（含SIM卡1張），無證據證明為被告所有，原審依
    刑法第38條第2項前段、第4項規定宣告沒收及追徵，容有誤
    會。被告上訴請求依修正前毒品危害防制條例第17條第2項
    規定減輕其刑等語，為有理由，又被告上訴意旨固未指摘及
    沒收部分，惟沒收部分為上訴效力所及，本院應一併審究，
    應由本院就上開轉讓禁藥部分及行動電話沒收部分均撤銷改
    判。
二、爰審酌被告有施用甲基安非他命之惡習，對於甲基安非他命
    戕害身心，理應有充分認識，竟漠視法律禁令，分別犯轉讓
    禁藥等犯行，所為嚴重損害國民身心健康，且促成毒品之流
    布，情節非輕；惟衡酌被告犯後坦承犯行，犯後態度尚佳，
    復衡酌各次轉讓禁藥之數量，暨被告自承高中畢業之學歷、
    之前從事油漆、水電及鐵工等打工工作、與弟弟及姪子同住
    （見本院卷第231頁）等一切情狀，分別量處主文所示之刑
    ，並衡酌被告所犯附表一編號1至6所示各罪之罪質、行為態
    樣，所侵害法益，及責任非難重複之程度，上開各罪彼此間
    之關聯性，兼衡所反映之人格特性，矯治教化之必要程度，
    暨貫徹刑法量刑公平正義理念，定其應執行之刑如主文所示
    。
三、未扣案被告持用門號0000000000號行動電話1支（含SIM卡1
    張），固分別供被告就附表一編號1至6所示犯罪聯絡所用之
    物，然為被告友人吳聲波所聲請乙情，為被告坦認在卷（見
    他777卷第162頁），復有通聯調閱查詢單1紙（見他777卷第
    182頁），無證據證明該行動電話（含SIM卡1張）為被告所
    有，爰不依刑法第38條第2項前段、第4項規定宣告沒收及追
    徵。
伍、駁回上訴之理由（附表二編號2、3部分）
一、原審同前開有罪之認定，以被告罪證明確，適用修正前毒品
    危害防制條例第4條第2項，毒品危害防制條例第19條第1項
    ，刑法第2條第1項前段、第11條、第51條第5款、第38條之1
    第1項前段、第3項等規定，並審酌被告販賣毒品給他人為毒
    害之源頭，其源不斷，流毒他人，非僅生命、身體受其侵害
    ，造成人民生命健康受損之成癮性及危險性，而染上毒癮者
    為索得吸毒之資，甚至甘冒財產犯罪之風險，造成社會治安
    嚴重敗壞，影響所及，非僅他人之生命、身體將可能遭受侵
    害，社會、國家法益亦不能倖免，當非個人生命、身體法益
    所可比擬，其所為均戕害購毒者之身心健康，犯罪所生危害
    非輕。被告於原審審理時就販賣毒品部分仍心存僥倖，飾詞
    狡辯否認犯行，毫無悔悟之心，犯後態度並非良好。惟念及
    附表編號2-2、2-3（即本判決附表二編號2、3，下同）所示
    交易對象僅鄭遠偉1人，毒品數量及價金非鉅。兼衡其供稱
    自己身體狀況不佳、高中畢業之智識程度，離婚、育有3名
    均已成年之子女，入所前從事油漆、鐵工、水電，工作不穩
    定，平均月入4萬元等一切情狀，分別量處有期徒刑7年6月
    、7年7月。就沒收部分並說明：㈠未扣案被告持用門號00000
    00000號手機1支（含SIM卡1張），為其分別供附表編號2-2
    、2-3所示犯罪聯絡所用之物，依毒品危害防制條例第19條
    第1項之規定沒收（原判決援引刑法第38條第2項前段、第4
    項規定未當應予更正）；㈡未扣案如附表編號2-2、2-3所示
    犯罪所得，均應依刑法第38條之1第1項前段、第3項規定，
    諭知沒收及追徵。經核原審此部分認事用法並無違誤，量刑
    及沒收亦屬妥適。被告上訴意旨猶執前詞否認犯行，指摘原
    審判決認定事實有誤為不當，就原審依職權為證據取捨及心
    證形成之事項，持憑己見而為不同評價，反覆爭執，難認其
    上訴為有理由，應予駁回。
二、按數罪併罰，分別宣告其罪之刑，其宣告多數有期徒刑者，
    於各刑中之最長期以上，各刑合併之刑期以下，定其刑期，
    但不得逾30年，刑法第51條第5款訂有明文。參其立法意旨
    ，除在於緩和多數有期徒刑合併執行所造成之苛酷外，更避
    免責任非難之重複，蓋有期徒刑之科處，不僅在於懲罰犯罪
    行為，更重在矯治犯罪行為人、提升其規範意識，及回復社
    會對於法律規範之信賴，是應併合處罰之複數有期徒刑倘一
    律合併執行，將造成責任非難之效果重複滿足、邊際效應遞
    減之不當效果，甚至有違責任主義，故採行加重單一刑主義
    ，以期責罰相當。是法院就應併合處罰之數個有期徒刑宣告
    定其應執行刑時，不僅應遵守法律所定「以宣告各刑中之最
    長期為下限，各刑合併之刑期為上限，但最長不得逾30年」
    之外部界限，更應受不得明顯違反公平正義、法律秩序理念
    及目的之規範。具體而言，於併合處罰，其執行刑之酌定，
    應視行為人所犯數罪之犯罪類型而定，倘行為人所犯數罪屬
    相同之犯罪類型者（如複數竊盜、施用或販賣毒品等），於
    併合處罰時，其責任非難重複之程度較高，應酌定較低之應
    執行刑；然行為人所犯數罪雖屬相同之犯罪類型，但所侵犯
    者為具有不可替代性、不可回復性之個人法益（如殺人、妨
    害性自主），於併合處罰時，其責任非難重複之程度則較低
    ，自可酌定較高之應執行刑；另行為人所犯數罪非惟犯罪類
    型相同，且其行為態樣、手段、動機均相似者，於併合處罰
    時，其責任非難重複之程度更高，應酌定更低之應執行刑；
    反之，行為人所犯數罪各屬不同之犯罪類型者，於併合處罰
    時，其責任非難重複之程度甚低，當可酌定較高之應執行刑
    。爰衡酌被告所犯附表二編號2、3所示各罪之罪質、行為態
    樣，所侵害法益，及責任非難重複之程度，上開各罪彼此間
    之關聯性，兼衡所反映之人格特性，矯治教化之必要程度，
    暨貫徹刑法量刑公平正義理念，定其應執行之刑如主文所示
    。
丙、無罪部分（附表二編號1）
壹、公訴意旨略以：被告基於販賣第二級毒品甲基安非他命之犯
    意，於起訴書附表編號1-4（即附表二編號1，下同）所示之
    時間、地點，以所持用門號0000000000行動電話作為犯罪工
    具，接聽買受人乙○○持用號碼0000000000號之行動電話，販
    賣起訴書附表編號1-4所示交易數量、交易價格欄所示之毒
    品。因認被告涉犯修正前毒品危害防制條例第4條第2項之販
    賣第二級毒品罪嫌。
貳、按犯罪事實應依證據認定之，無證據不得認定犯罪事實；又
    不能證明被告犯罪者，應諭知無罪之判決，刑事訴訟法第15
    4條第2項、第301條第1項分別定有明文。再按事實之認定，
    應憑證據，如未能發現相當證據，或證據不足以證明，自不
    能以推測或擬制之方法，為裁判基礎；且認定不利於被告之
    事實須依積極證據，苟積極證據不足為不利於被告事實之認
    定時，即應為有利於被告之認定；另認定犯罪事實所憑之證
    據，雖不以直接證據為限，間接證據亦包括在內，然無論直
    接證據或間接證據，其為訴訟上之證明，須於通常一般之人
    均不致有所懷疑，而得確信其為真實之程度者，始得據之為
    有罪之認定，倘其證明尚未達到此一程度，而有合理之懷疑
    存在，無從使事實審法院得有罪之確信時，即應由法院為諭
    知被告無罪之判決（最高法院40年台上字第86號、30年上字
    第816號、76年台上字第4986號判例意旨參照）。
參、檢察官認被告涉犯販賣第二級毒品罪嫌，無非以被告供述、
    乙○○之證述、被告與乙○○間之通訊監察譯文為其主要論據。
    訊據被告堅決否認有何販賣第二級毒品犯行，辯稱：我們幾
    個朋友一起吸毒，大家都是有來有往，我們是一起合資購買
    的，那天約是107年3月間，我們一起去阿弟樓下7-11便利商
    店，拿回去一人一半，我們一起去打球、玩線上遊戲等語（
    見本院卷第114、121、214、221、229頁），辯護人辯稱：
    依乙○○於本院審理時所述，其就本件販賣毒品之重要情節均
    多供稱不記得、不清楚，且先提到被告是要跟他借錢，後又
    改稱為販賣，前後證詞矛盾，故乙○○所稱被告販賣毒品之證
    述不可採信，被告沒有販賣行為等語（見本院卷第114、230
    頁）。經查：
一、按毒品交易之買賣雙方，雖非屬共犯證人類型，但買方為獲
    邀減刑寬典，不免有作利己損人之不實供述之虞，其陳述證
    言在本質上存有較大虛偽性之危險，為擔保其真實性，本乎
    刑事訴訟法第156條第2項規定之相同法理，自仍應認為有以
    補強證據佐證之必要性，藉以限制其證據上之價值。此補強
    證據之目的，既在於排除此類型供述虛偽之可能性，故而補
    強證據是否已達補強犯罪重要部分之認定，自應以補強證據
    與待證事實之關連性如何（有無、強弱），以及補強證據是
    否足以平衡或袪除具體個案中對向性正犯之供述可能具有之
    虛偽性為綜合判斷，並應受經驗法則及論理法則之拘束。且
    衡諸毒品危害防制條例第17條第1項定有毒品下游供出其上
    游來源，因而查獲其他正犯或共犯，可享減免罪責之優遇規
    定，可見於此情況下，上、下游之間，存有緊張、對立的利
    害關係，該毒品下游之買方所供，是否確實可信，當須有補
    強證據（最高法院106年度台上字第3943號判決、107年度台
    上字第3407號判決意旨參照）。次按毒販間之毒品交易，為
    減少被查緝風險，固多於隱密下進行，於利用通訊聯絡時，
    亦慣常以買賣雙方得以知悉之術語、晦暗不明之用語或彼此
    已有默契之含混語意，以替代毒品交易之重要訊息，甚至雙
    方事前已有約定或默契，只需約定見面，即足以表徵係進行
    毒品交易，鮮有明白直接以毒品之名稱或相近之用語稱之者
    ；此種毒品交易之方式，雖可認為無違社會大眾之一般認知
    ，惟毒品危害防制條例所稱毒品，依其成癮性、濫用性及對
    社會危害性分為四級，並於第4條第1項至第4項就販賣第一
    級、第二級、第三級、第四級毒品罪，定其處罰規定；因此
    ，在以毒販間通話之通訊監察譯文作為購毒者所指證販毒者
    犯罪事實之補強證據，仍必須渠等之對話內容，依社會通念
    已足以辨別明白其所交易毒品之種類，始足與焉，否則對於
    語意隱晦不明之對話，即令指證者證述其對話內容之含意即
    係交易某種類之毒品，除非被指為販毒之被告坦認，或依被
    告之品格證據可供為證明其具犯罪之同一性（如其先前有關
    販賣該種類毒品案件之暗語，與本案通訊監察譯文內容相同
    ，兩案手法具有同一性或驚人相似性），或司法警察依據通
    訊監察之結果即時啟動調查因而破獲客觀上有可認為販賣該
    類毒品之跡證者外，因仍屬指證者單方之陳述本身，自尚須
    其所述交易該類毒品犯罪事實之補強證據（最高法院104年
    度台上字第3435號、109年度台上字第2561號、109年度台上
    字第3087號判決意旨參照）。　
二、乙○○固於偵查中證稱：我有於107年3月21日12時6分許與被
    告結束通話後，騎機車至被告承租、位於竹北市○○○街00號4
    樓G室套房，在其內，以1公克3,000元價格向被告購買毒品
    等語（見他777卷第24至25頁），然其於本院審理中更異其
    詞，改證稱：我不知道被告毒品來源，有看過被告賣毒品給
    他人，賣幾次我不清楚；我有跟被告買過毒品，好像只有1
    次，數量、金額、交易日期我都不記得了；附表二編號1通
    訊監察譯文中之「三張」是指被告跟我借錢，我給他3,000
    元，我給他3,000元後，被告直接給我1公克的毒品等語（見
    本院卷第215至221頁）；又以乙○○證稱：交付3,000元借予
    被告後，被告交付其1公克毒品之前後情節，與被告所稱：
    係我們一起去阿弟樓下7-11便利商店，拿回去一人一半，我
    們一起去打球、玩線上遊戲等語（見本院卷第221頁）大相
    庭逕；復觀諸如附表三編號1所示之通訊監察譯文中雖提及
    「用三張」，然無從自該譯文前後內容脈絡判斷究竟為販賣
    毒品之價金，或是借貸金額；自難遽採為不利於被告認定之
    依據。本件依檢察官所舉各項證據方法，尚不足使所指涉犯
    如前揭公訴意旨所指起訴書附表編號1-4部分（即本判決附
    表二編號1）所示販賣第二級毒品之事實，達於通常一般人
    不致有所懷疑，而得確信為真實之程度，無法使本院形成被
    告有罪之心證。此外，復查無其他積極證據足以證明被告涉
    有檢察官此部分所指販賣第二級毒品犯行，即不能證明被告
    犯罪，自應為被告無罪之諭知。
肆、撤銷改判之理由　　
　　原審就被告被訴如起訴書附表編號1-4部分（即本判決附表
    二編號1）所示販賣第二級毒品部分予以論罪科刑，自有未
    洽。被告否認犯罪提起上訴，指摘原判決不當，為有理由，
    自應由本院將原判決此部分之罪刑及沒收予以撤銷，另為被
    告無罪之諭知。
據上論斷，應依刑事訴訟法第368條、第369條第1項前段、第364
條、第299條第1項前段、第301條第1項前段，判決如主文。
本案經檢察官陳榮林提起公訴，檢察官孫冀薇到庭執行職務。
中　　華　　民　　國　　110 　年　　9 　　月　　14　　日
                  刑事第十二庭  審判長法　官  陳如玲
                                      法　官  廖建瑜
                                      法　官  蔡如惠
以上正本證明與原本無異。
如不服本判決，應於收受送達後20日內向本院提出上訴書狀，其
未敘述上訴之理由者並得於提起上訴後20日內向本院補提理由書
（均須按他造當事人之人數附繕本）「切勿逕送上級法院」。
                                      書記官  宗志強
中　　華　　民　　國　　110 　年　　9 　　月　　14　　日
附錄：本案論罪科刑法條全文
修正前毒品危害防制條例第4條
製造、運輸、販賣第一級毒品者，處死刑或無期徒刑；處無期徒
刑者，得併科新臺幣2千萬元以下罰金。
製造、運輸、販賣第二級毒品者，處無期徒刑或7年以上有期徒
刑，得併科新臺幣1千萬元以下罰金。
製造、運輸、販賣第三級毒品者，處7年以上有期徒刑，得併科
新臺幣7百萬元以下罰金。
製造、運輸、販賣第四級毒品者，處5年以上12年以下有期徒刑
，得併科新臺幣3百萬元以下罰金。
製造、運輸、販賣專供製造或施用毒品之器具者，處1年以上7年
以下有期徒刑，得併科新臺幣1百萬元以下罰金。
前五項之未遂犯罰之。
藥事法第83條
明知為偽藥或禁藥，而販賣、供應、調劑、運送、寄藏、牙保、
轉讓或意圖販賣而陳列者，處7年以下有期徒刑，得併科新臺幣5
千萬元以下罰金。
犯前項之罪，因而致人於死者，處7年以上有期徒刑，得併科新
臺幣1億元以下罰金；致重傷者，處3年以上12年以下有期徒刑，
得併科新臺幣7千5百萬元以下罰金。
因過失犯第1項之罪者，處2年以下有期徒刑、拘役或科新臺幣5
百萬元以下罰金。
第1項之未遂犯罰之。 
附表一
編號 受讓者/ 持用門號 轉讓時間/ 通訊監察譯文編號 轉讓地點 轉讓禁藥數量 價金 原審主文 本院主文 備註 1 乙○○ 0000000000 107年3月12日20時57分51秒通話結束後之某時許（譯文編號150、151） 甲○○位於新竹縣○○市○○○街00號4樓G室之租屋處 甲基安非他命7-8口 無償轉讓 甲○○犯藥事法第八十三條第一項之轉讓禁藥罪，處有期徒刑參月。未扣案門號○○○○○○○○○○號手機壹支（含SIM卡壹張）沒收，於全部或一部不能沒收或不宜執行沒收時，追徵其價額。 原判決撤銷。 甲○○犯藥事法第八十三條第一項之轉讓禁藥罪，處有期徒刑貳月。 起訴書附表編號1-3、原判決附表編號1-3 2 乙○○ 0000000000 107年3月23日18時39分28秒通話結束後之某時許（通訊監察譯文編號174、175） 甲○○位於新竹縣○○市○○○街00號4樓G室之租屋處 甲基安非他命7-8口 無償轉讓 甲○○犯藥事法第八十三條第一項之轉讓禁藥罪，處有期徒刑參月。未扣案門號○○○○○○○○○○號手機壹支（含SIM卡壹張）沒收，於全部或一部不能沒收或不宜執行沒收時，追徵其價額。 原判決撤銷。 甲○○犯藥事法第八十三條第一項之轉讓禁藥罪，處有期徒刑貳月。 起訴書附表編號1-5、原判決附表編號1-5 3 乙○○ 0000000000 107年3月26日3時某分許（起訴書誤載為107年月25日16時31分16秒通話結束後） 乙○○位於新竹市○○路000巷00號之住處（起訴書誤載為新竹縣） 甲基安非他命7-8口 無償轉讓 甲○○犯藥事法第八十三條第一項之轉讓禁藥罪，處有期徒刑參月。未扣案門號○○○○○○○○○○號手機壹支（含SIM卡壹張）沒收，於全部或一部不能沒收或不宜執行沒收時，追徵其價額。 原判決撤銷。 甲○○犯藥事法第八十三條第一項之轉讓禁藥罪，處有期徒刑貳月。 起訴書附表編號1-6、原判決附表編號1-6 4 黃新港 0000000000 107年3月20日20時許（譯文編號160） 甲○○位於新竹縣○○市○○○街00號4樓G室之租屋處 甲基安非他命3-4口，約0.1公克 無償轉讓 甲○○犯藥事法第八十三條第一項之轉讓禁藥罪，處有期徒刑參月。未扣案門號○○○○○○○○○○號手機壹支（含SIM卡壹張）沒收，於全部或一部不能沒收或不宜執行沒收時，追徵其價額。 原判決撤銷。 甲○○犯藥事法第八十三條第一項之轉讓禁藥罪，處有期徒刑貳月。 起訴書附表編號4-1、原判決附表編號4-1 5 黃新港 0000000000 107年3月21日10時許（譯文編號164） 甲○○位於新竹縣○○市○○○街00號4樓G室之租屋處 甲基安非他命2-3口，約0.1公克 無償轉讓 甲○○犯藥事法第八十三條第一項之轉讓禁藥罪，處有期徒刑參月。未扣案門號○○○○○○○○○○號手機壹支（含SIM卡壹張）沒收，於全部或一部不能沒收或不宜執行沒收時，追徵其價額。 原判決撤銷。 甲○○犯藥事法第八十三條第一項之轉讓禁藥罪，處有期徒刑貳月。 起訴書附表編號4-2、原判決附表編號4-2 6 黃新港 0000000000 107年3月24日15時許（譯文編號185、186） 甲○○位於新竹縣○○市○○○街00號4樓G室之租屋處 甲基安非他命3-4口，約0.1公克 無償轉讓 甲○○犯藥事法第八十三條第一項之轉讓禁藥罪，處有期徒刑參月。未扣案門號○○○○○○○○○○號手機壹支（含SIM卡壹張）沒收，於全部或一部不能沒收或不宜執行沒收時，追徵其價額。 原判決撤銷。 甲○○犯藥事法第八十三條第一項之轉讓禁藥罪，處有期徒刑貳月。 起訴書附表編號4-3、原判決附表編號4-3 
附表二
編號 購毒者/ 持用門號 販賣時間/ 通訊監察譯文編號 販賣地點 販賣毒品數量 販賣價金 （新臺幣） 原審主文 本院主文 備註 1 乙○○ 0000000000 107年3月21日12時6分30秒通話結束後之某時許（譯文編號165） 甲○○位於新竹縣○○市○○○街00號4樓G室之租屋處 甲基安非他命1公克 3,000元 甲○○販賣第二級毒品，處有期徒刑柒年捌月。未扣案門號○○○○○○○○○○號手機壹支（含SIM卡壹張）及犯罪所得新臺幣參仟元均沒收，於全部或一部不能沒收或不宜執行沒收時，追徵其價額。 原判決撤銷。 甲○○無罪。 起訴書附表編號1-4、原判決附表編號1-4 2 鄭遠偉 0000000000 107年3月23日22時26分27秒通話結束之某時許（譯文編號176、178） 甲○○位於新竹縣○○市○○○街00號4樓G室之租屋處 甲基安非他命0.5公克 1,000元 甲○○販賣第二級毒品，處有期徒刑柒年陸月。未扣案門號○○○○○○○○○○號手機壹支（含SIM卡壹張）及犯罪所得新臺幣壹仟元均沒收，於全部或一部不能沒收或不宜執行沒收時，追徵其價額。 上訴駁回。 起訴書附表編號2-2、原判決附表編號2-2 3 鄭遠偉 0000000000 107年3月24日0 時40分26秒至同日0時45分25秒間之某時許（譯文編號180至184 ） 甲○○位於新竹縣○○市○○○街00號4樓G室之租屋處 甲基安非他命0.7公克 2,000元 甲○○販賣第二級毒品，處有期徒刑柒年柒月。未扣案門號○○○○○○○○○○號手機壹支（含SIM卡壹張）及犯罪所得新臺幣貳仟元均沒收，於全部或一部不能沒收或不宜執行沒收時，追徵其價額。 上訴駁回。 起訴書附表編號2-3、原判決附表編號2-3 
附表三：通訊監察譯文（以下依原文記載，不另修正錯別字）
編號 內容  備註 1 甲○○持用門號0000000000號與乙○○持用門號0000000000號間於107年3月21日12時5分許至同日12時6分許之通話內容（譯文編號165，見他777卷第18頁）  起訴書附表編號1-4、原判決附表1-4、本判決附表二編號1  107.03.21 12:05:17至 12:06:30 乙○○：喂，哥。 甲○○：你在吃飯是嗎？ 乙○○：準備要吃。 甲○○：你有辦法用三張嗎？ 乙○○：什麼三張？ 甲○○：就三張。 乙○○：我晚一點打電話給你。 甲○○：晚一點？ 乙○○：對。 甲○○：現在不行嗎？ 乙○○：我要等人來再說。 甲○○：你說老闆嗎？ 乙○○：對。 甲○○：他幾時會來？ 乙○○：我也不知道，下午應該會來，我問         好後再打電話給你。 甲○○：好。  2 甲○○持用門號0000000000號與鄭遠偉持用門號0000000000號間於107年3月23日22時12分許至同日22時26分許之通話內容（譯文編號176、178，見他777卷第94至95頁）  起訴書附表編號2-2、原判決附表2-2、本判決附表二編號2  107.03.23 22:12:14至 22:13:02 甲○○：喂。 鄭遠偉：明哥，你有在家嗎？ 甲○○：沒有。 鄭遠偉：你要幾時回家？ 甲○○：要一個鐘頭。 鄭遠偉：你在那裡我過去方便嗎？ 甲○○：你要幹嘛？ 鄭遠偉：拿酒。 甲○○：你跟誰？ 鄭遠偉：我一個人。 甲○○：我馬上回去。 鄭遠偉：我要去那裡找你。 甲○○：你到了再打電話給我。 鄭遠偉：好。   107.03.23 22:26:27至 22:26:27 甲○○：喂。 鄭遠偉：我到了。 甲○○：你車子停好來。 鄭遠偉：停好了。 甲○○：你在門邊等一下，有人會下去跟你         開門。 鄭遠偉：好。  3 甲○○持用門號0000000000號與鄭遠偉持用門號0000000000號間於107年3月24日0時6分許至同日0時46分許之通話內容（譯文編號180至184，見他777卷第95至96頁）  起訴書附表編號2-3、原判決附表2-3、本判決附表二編號3  107.03.24 00:06:04至 00:06:25 甲○○：喂。 鄭遠偉：我現在過去嗎？ 甲○○：你過來要載我過去，我等你等道現         在。 鄭遠偉：好。   107.03.24 00:13:54至 00:14:14 甲○○：喂。 鄭遠偉：明哥，我到了，我在樓下等你。 甲○○：好，我下去了。 鄭遠偉：好。   107.03.24 00:31:40至 00:32:11 甲○○：喂。 鄭遠偉：明哥，現在怎樣了？ 甲○○：還沒有，等一下。 鄭遠偉：你打電話吹一下，這樣等下去不是         辦法。 甲○○：我會吹他，5分鐘決定。 鄭遠偉：好。   107.03.24 00:40:10至 00:40:26 甲○○：喂。 鄭遠偉：明哥，現在怎樣了？ 甲○○：好了，我一下下去。 鄭遠偉：好。   107.03.24 00:45:25至 00:46:37 甲○○：喂，我剛上來。 鄭遠偉：這數量不足吧？ 甲○○：你拿2000元給我，扣掉500元，只         剩下1500元的東西。 鄭遠偉：我不是看不懂，你知道嗎？ 甲○○：你不會秤一下是嗎？ 鄭遠偉：秤一下？ 甲○○：不要在電話中說這些。 鄭遠偉：你要請我嗎？一句話。 甲○○：好，明天。 鄭遠偉：好。